【裁判字號】    98,上訴,905
【裁判日期】    980423
【裁判案由】    毒品危害防制條例
【裁判全文】
臺灣高等法院刑事判決                 98年度上訴字第905號
上  訴  人  臺灣板橋地方法院檢察署檢察官
被      告  甲○○
                    （另案於臺灣臺北監獄臺北分監執行中）
上列上訴人因被告違反毒品危害防制條例案件，不服臺灣板橋地
方法院97年度訴字第3749號，中華民國98年1 月16日第一審判決
（起訴案號：臺灣板橋地方法院檢察署97年度偵字第9965號），
提起上訴，本院判決如下：
    主  文
上訴駁回。
    理  由
一、本案經本院審理結果，認第一審判決對被告甲○○為無罪之
    諭知，核無不當，應予維持，並引用第一審判決書記載之證
    據及理由（如附件）。
二、檢察官上訴意旨略以：安非他命通常係利用燒烤方式施用，
    若放在容器內燒烤出煙霧後，利用器具過濾、集中後吸食其
    煙霧，過濾之器具，稱為水煙斗，亦不為過。又現今施用安
    非他命人口眾多，使用水煙者少，因此水煙斗難謂非專供施
    用安非他命使用。另扣案物品，為模組化之玻璃製品，惟兩
    者組裝後，才能為吸食煙霧之器具，分開則難成器用，亦不
    具藝術價值，依日常生活經驗，自難謂有其他用途云云，惟
    查：按毒品危害防制條例旨在防制「毒品」之危害，以維護
    國民身心健康（見同條例第一條），該條例第四條第四項所
    稱之「專供」施用毒品器具，構成要件應予限縮且嚴格解釋
    ，法條既曰「專供」，自應解為「專」以供製造或施用毒品
    之器具者為限。若通常尚可供他項用途之器具，當非此所謂
    「專供」。本件原審曾將扣案物品（依警方扣押物品目錄表
    記載名稱為吸食器17個及吸食器配件15個）送請法務部調查
    局鑑定該等物品之功用，該局鑑定後函覆稱：「經檢視吸食
    器及配件外觀，2 者組合之後，可用以施用安非他命，亦可
    當水煙斗使用」等語，有該局97年12月10日調科壹字第0970
    05 00010號函1份在卷可稽，則其既將「 用以施用安非他命
    」、「亦可當水煙斗使用」區隔說明，顯係為說明上開扣案
    物確有其他用途。而水煙斗當可用以抽水煙，利用水吸附菸
    草產生煙霧中之尼古丁、焦油等，可使吸用的煙較乾淨、健
    康。另參酌施用安非他命者，本可隨時、地的利用鋁箔紙、
    吸管、燈泡等物為材料，自行製作簡便施用器具，以助於其
    施用之行為，而被告同居女友林慧美於警詢時亦供稱：我是
    將毒品安非他命放在電燈泡內，用鋁箔包飲料瓶當過濾器，
    再用打火機燒烤，再吸食產生的煙霧等語即明（見97年度偵
    字第9965號偵查卷第13頁），是扣案物品除非專供施用毒品
    使用外，能否致第二級毒品安非他命施用之擴散，進而影響
    國民健康，亦甚堪疑義。綜上，扣案物品既不能謂係「專供
    」施用毒品之器具，原審據此為被告無罪之判決，經核並無
    違誤，檢察官上訴意旨執前詞指摘原判決不當，為無理由，
    應予駁回。
三、據上論斷，應依刑事訴訟法第373條、第368條，判決如主文
    。
本案經檢察官陳玉珍到庭執行職務。
中    華    民    國    98    年    4     月    23    日
                  刑事第十庭審判長法  官  陳春秋
                                  法  官  李春地
                                  法  官  朱光仁
以上正本證明與原本無異。
如不服本判決，應於收受送達後10日內向本院提出上訴書狀，其
未敘述上訴之理由者並得於提起上訴後10日內向本院補提理由書
（均須按他造當事人之人數附繕本）「切勿逕送上級法院」。
                                  書記官  李家敏
中    華    民    國    98    年    4     月    27    日


司法院資訊處製作；財團法人民間司法改革基金會備份。
